臺灣板橋地方法院民事判決　　　　　　　95年度訴字第1994號
原　　　告　樂飛企業有限公司
法定代理人　丁○○
被　　　告　乙○○
訴訟代理人　甲○○
上列當事人間請求返還借款事件，於中華民國96年3 月13日言詞
辯論終結，本院判決如下：
    主          文
被告應給付原告新臺幣捌拾萬元，及自中華民國九十五年五月二
十一日起至清償日止按週年利率百分之五計算之利息。
原告其餘之訴駁回。
訴訟費用由被告負擔。
本判決第一項於原告以新臺幣貳拾伍萬元為被告預供擔保後，得
為假執行；被告於執行標的物拍定、變賣、或物之交付、或假執
行執行程序終結前，以新臺幣捌拾萬元為原告預供擔保，或將請
求之標的物提存後，得免為假執行。
原告其餘假執行之聲請駁回。
    事 實 及 理 由
壹、程序方面：本件原告起訴請求被告返還借款，被告雖抗辯稱
    其前曾收到臺灣臺北地方法院核發之支付命令，並已提出異
    議等語，惟經本院依職權向臺灣臺北地方法院調取95年度訴
    字第8325號民事卷宗核閱結果，本件原告固曾於95年5 月26
    日以本件被告向本件原告借貸為由，具狀向臺灣臺北地方法
    聲請對本件被告核發支付命令，命本件被告應償還新臺幣（
    下同）805,250 元，並附具花蓮區中小企業銀行匯款回條、
    第一商業銀行匯款通知單等影本為證據，然核本件原告於該
    件支付命令之聲請所主張之事實與本件主張之事實並不相同
    ，與本案並非屬於同一案件甚為顯然；且該案經臺灣臺北地
    方法於民國95年6 月8 日核發95年度促字第23562 號支付命
    令並送達本件被告後，本件被告於95年6 月22日具狀對該支
    付命令聲明異議，則依民事訴訟法第51 9條第1 項規定，應
    以本件原告所為該件支付命令之聲請視為起訴，嗣經臺灣臺
    北地方法院於95年7 月26日裁定命本件原告於期限內補繳扣
    除支付命令裁判費後之應繳裁判費餘額，因本件原告逾期未
    依前述裁定補繳裁判費而經臺灣臺北地方法院以95年8 月28
    日95年度訴字第8325號民事裁定駁回本件原告於該案請求之
    訴，而上述臺灣臺北地方法院95年度訴字第8325號民事裁定
    乃屬程序上之裁定，並不發生一事不再理之效力，則本件自
    得為實體之審判，合先敘明。
貳、當事人之主張：
一、原告方面：
    聲明：被告應給付原告80萬元，及自民國91年2 月18日起至
    清償日止按週年利率百分之五計算之利息。並陳明原告願供
    擔保以代釋明，請准宣告假執行。
    其陳述及所提出之證據如下：
(一)被告乙○○於91年2 月18日向原告借貸80萬元，有原告當日
    向華南銀行領款之取款憑條與存摺交易明細及同日將80萬元
    存入被告華南銀行0000000 號帳戶之存款憑條可證。95年4
    月20日原告向被告催討，被告藉故拖延，迄今仍未償還，依
    民法第478條、第480條規定提起本件訴訟。
(二)當初匯款時沒有講什麼時候要還，也沒有約定利息。我在今
    年四月二十日傳簡訊及打電話給他請他要還錢，他也有回我
    電話。
(三)被告訴訟代理人曾經也有打電話給我說原告表示他要先還我
    二十萬，我是希望他要一次還八十萬元。我知道有人將二百
    萬還他，他卻跟別人講說不能讓我知道這件事情，他是有錢
    但是不願意還，他在泰國一個月有二十萬元的收入。我的匯
    款是委託我公司的小姐辦理的。
(四)證據：提出華南商業銀行存摺類存款取款憑條、華南銀行存
    摺存款交易明細帳、華南商業銀行存摺類存款憑條、戶籍謄
    本、丙○○聲明書、手機簡訊照片等影本為證據，並聲請訊
    問證人丙○○。
二、被告方面：
    聲明：請求駁回原告之訴及假執行之聲請。
    其陳述及所提出之證據如下：
(一)由於丁○○於95年在同一年度內向被告兩次提出控訴，第一
    次是95年5 月25日臺灣臺北地方法院提出支付命令：95年度
    促字第23562 號，本人收到通知後，立即針對該案向日臺灣
    臺北地方法院提出書面異議，但丁○○卻未對本人所提出之
    異議再向日臺灣臺北地方法院提出說明，反而於95年9 月29
    日轉向臺灣板橋地方法院提出95年度訴字第1994號之返還借
    款的第二次控訴，被告針對兩次控訴提出答辯。
(二)丁○○於95年5 月25日向日臺灣臺北地方法院提出支付命令
    聲請，丁○○提到的匯款，87年3 月29日匯款給被告10萬元
    ，事實上是被告於87年1 月，因公司週轉不靈，親自到被告
    的公司當面借了現金20萬元，而且還款時又未經被告同意又
    私自轉借給朋友王信雄10萬元，所以才於87年3 月29日匯款
    只還給被告10萬元而已。89年1 月28日匯款給被告10萬元及
    92年8 月27日匯款155,250 元，事實上是被告之前向大陸工
    廠採購商品轉賣到日本，而日本匯貨款時是匯到上海朋友王
    明裕的帳戶，買賣之間的價差也就是被告的佣金部分，是存
    放在上海朋友王明裕的帳戶，丁○○去上海時先挪用被告存
    放在王明裕的款項（人民幣），回臺灣時再匯款（新台幣）
    還給被告。又被告於90年初所從事貿易業務需款為由，向丁
    ○○調借45萬元現金，事實上也沒有這件事，被告根本沒有
    於90年初向丁○○調借45萬元。以上可以證明丁○○於95年
    5 月25日向臺灣臺北地方法院提出支付命令說被告向其借款
    805,250 元事實上是不實的指控，被告立即向臺灣臺北地方
    法院聲明異議，但丁○○卻未對被告之不實之指控所提的書
    面異議再向臺灣臺北地方法院提出說明的原因。
(三)原告稱與事實不符，是我多次主動問原告這筆錢，在泰國遇
    到原告，我又主動問原告是否要還錢，原告跟我說不用還，
    原告與我的這筆錢應該是贈與，若要取消的話應該不適用法
    律途徑。
(四)若是借款的話應該是要有借據，我先生表示沒有向他借這筆
    錢，他們本來就有金錢往來。我沒有看過照片，內容我也沒
    有聽我先生講過。號碼是我先生在泰國的手機沒有錯。
(五)原告稱與事實不符，是我多次主動問原告這筆錢，在泰國遇
    到原告，我又主動問原告是否要還錢，原告跟我說不用還，
    原告與我的這筆錢應該是贈與，若要取消的話應該不適用法
    律途徑。
(六)證據：提出臺灣臺北地方法院95年度促字第23562 號支付命
    令、異議回覆函文號00000000、民事聲請支付命令狀等影本
    為證據。
參、本院依職權向臺灣臺北地方法院調取95年度訴字第8325號民
    事卷宗。
肆、得心證之理由：
一、本件原告主張其於91年2 月18日借予被告80萬元，並未約定
    清償期，亦未約定借款利息等節，為被告所否認，並抗辯稱
    該筆款項乃屬贈與，且原告稱不用還等語。經查，原告就其
    主張之上述事實，業據提出華南商業銀行存摺類存款取款憑
    條、華南銀行存摺存款交易明細帳、華南商業銀行存摺類存
    款憑條等影本及被告發送之行動電話簡訊照片為證據（見本
    院卷第4 至6 頁，第29至31頁），且經證人丙○○到庭證明
    屬實（見本院96年1 月16日言詞辯論筆錄，卷第36頁以下）
    ，可見原告確有交付上開款項之事實，且被告亦不否認其收
    到該筆款項，僅抗辯稱該筆款項乃屬贈與等語，然上述原告
    提出之由被告發送之行動電話簡訊內容為：「MAX:本人因去
    年投資錯誤損失殆盡已無餘錢，如今需錢孔急可否煩請將您
    欠我的80萬元匯入中國國際商銀00000000000 ，戶名為丁○
    ○。謝謝！給我一些時間來向吳城軒催討，因為現在我手頭
    上也沒有錢，拿到了錢馬上匯給你」等字樣，亦經原告提出
    行動電話於本院言詞辯論期日當庭勘驗其內容相符，有本院
    95年11月28日言詞辯論筆錄可稽，且該發送該則簡訊之行動
    電話號碼確為被告在泰國使用之行動電話號碼，亦經被告之
    訴訟代理人即被告之妻甲○○當庭確認無訛（見本院卷第26
    頁），倘當初原告將款項匯予被告時，並非基於借貸關係而
    匯款，且此一事實亦為被告所明知該款項為借貸而非贈與，
    否則被告於事後自無需另追問原告應於何時還款之必要，則
    由證人丙○○所稱其受原告之法定代理人丁○○之指示，提
    取原告帳戶內之存款，轉存於被告之銀行帳戶內，以及被告
    自己曾有向原告之法定代理人丁○○詢問應何時還款等情節
    ，參酌被告於訴訟外發送簡訊予原告之法定代理人丁○○之
    內容，堪認為原告主張其與被告間有上述消費借貸關係存在
    之事實為真實而得以採信，被告之抗辯則無可採。至於被告
    所抗辯稱，原告之法定代理人丁○○在泰國與被告相遇時，
    曾對被告稱該款項不用還，考其真意應係抗辯稱該筆借款債
    務已經由原告之法定代理人丁○○予以免除，而無庸清償之
    意，惟被告此一抗辯則為原告所否認，被告復未就此一原告
    之法定代理人丁○○確有曾對於被告為免除此一債務之有利
    於己之事實舉證證明其抗辯屬實，則被告此一抗辯亦屬無可
    採信。
二、按借用人應於約定期限內，返還與借用物種類、品質、數量
    相同之物，未定返還期限者，借用人得隨時返還，貸與人亦
    得定一個月以上之相當期限，催告返還。民法第478 條定有
    明文。本件原告主張其與被告間有上述80萬元之消費借貸關
    係存在，被告迄今尚未返還，且系爭借貸並未約定清償期限
    ，且未曾約定利息等情，已如前述，則依前揭民法第478 條
    後段規定，原告自得定一個月以上之相當期限催告返還，而
    原告提出之前述行動電話簡訊之發送時間為「20:00:04、20
    06.04.20」（見本院卷第29頁以下照片），則可見至遲被告
    於該日之前即已受原告之催討，而依民法第229 條第2 項規
    定，給付無確定期限者，債務人於債權人得請求給付時，經
    其催告而未為給付，自受催告時起負遲延責任，然因前述民
    法第478 條規定，未約定返還期限之消費借貸，債權人得定
    一個月以上之相當期限催告債務人返還，則本件被告最遲應
    自其知悉原告催討債務之95年4 月20日起一個月內即95 年5
    月20日前清償系爭借款，倘被告未於期限內清償，則應自期
    限屆滿翌日即95年5 月21日起負遲延責任；再按遲延之債務
    ，以支付金錢為標的者，債權人得請求依法定利率計算之遲
    延利息。但約定利率較高者，仍從其約定利率；民法第233
    條第1 項亦定有明文；則原告主張被告應依法定利率給付遲
    延利息，自屬可採。從而，原告請求被告應併給付自91 年2
    月18日起至清償日止按年息百分之五計算之利息，於自95年
    5 月21日起至清償日止按年息百分之五計算之利息之範圍內
    方屬有理由，其超過此範圍部分，則屬無理由。
三、綜上所述，原告主張依據消費借貸之法律關係，請求被告給
    付80萬元及依照法定利率計算之遲延利息，於前揭數額及自
    95年5 月21日起至清償日止按法定利率年息百分之五計算之
    遲延利息之範圍內為有理由，應予准許；至於原告之請求超
    過該數額部分則為無理由，應予駁回。
伍、假執行之宣告：原告陳明願供擔保以代釋明聲請宣告假執行
    ，核其勝訴部份，合於法律規定，爰酌定相當之擔保金額就
    其勝訴部分為准予假執行之宣告；原告其餘假執行之聲請，
    因該部分訴之駁回而失所附麗，應併予駁回。
陸、本件事證已臻明確，兩造其餘主張及攻擊防禦方法與證據，
    經本院斟酌後，與本件判決結果已不生影響，故不一一論列
    ，附此敘明。
柒、結論：原告之訴為一部有理由，一部無理由，依民事訴訟法
    第78條、第79條、第390條第2項，判決如主文。
中　　華　　民　　國　　96　　年　　3 　　月　　27　　日
            民事第一庭  法  官  許  瑞  東
以上正本證明與原本無異
如對本判決上訴，須於判決送達後20日內向本院提出上訴狀
中　　華　　民　　國　　96　　年　　3 　　月　　27　　日
                        書記官  賴  玉  芬
